【裁判字號】    95,上易,1644
【裁判日期】    951221
【裁判案由】    偽造文書
【裁判全文】
臺灣高等法院刑事判決                95年度上易字第1644號
上  訴  人
即  自訴人  甲○○
自訴代理人  何冠慧  律師
            蔡文斌  律師
被      告  乙○○
選任辯護人  彭正元  律師
            蔡育霖  律師
上列上訴人因被告偽造文書案件，不服臺灣臺北地方法院95年度
自字第1號，中華民國95年7月11日第一審判決，提起上訴，本院
判決如下：
    主  文
上訴駁回。
    理  由
一、本案經本院審理結果，認第一審判決對被告乙○○為無罪
    之諭知，核無不當，應予維持，並引用第一審判決書記載之
    證據及理由（如附件一）。
二、自訴人之上訴意旨以：如附件二上訴理由狀。
三、經查：
  (一)被告撰寫之本案「國立成功大學理工醫類教師著作審查意見
    表」是否屬被告業務上作成之文書：
    1.刑法上所謂業務，係指個人基於其社會地位繼續反覆所執
      行之事務，包括主要業務及其附隨之準備工作與輔助事務
      在內。此項附隨之事務，並非漫無限制，必須與其主要業
      務有直接、密切之關係者，始可包含在業務概念中，而認
      其屬業務之範圍（最高法院89年台上字第8075號）。
    2.被告乙○○為國立台灣大學理學院數學系教授之事實，迭
      據自訴人陳明在卷。次據國立台灣大學組織規程第47條第
      1項規定：「本大學教師分教授、副教授、助理教授、講
      師四級，從事授課、研究及輔導」；可知被告任國立台灣
      大學教授所從事之業務為授課、研究及輔導。至於，被告
      對自訴人教授升等送審著作之審查，則係國立成功大學依
      據該校教師升等辦法第6條規定，委請校外專家之被告審
      查自訴人升等著作。
    3.以被告偶一為之，每年至多不過一、二次受託，毫無反覆
      繼續性之審查工作，自難認與其主要業務之「從事授課、
      研究及輔導」，有直接、密切之關係；此種審查工作，自
      不包含在其身為教授之業務概念中，而不得認屬業務之範
      圍；其基此製作之文書，亦不得認係屬業務上製作之文書
      。
    4.至於，本院93年度上訴字第1773號案中所指「教育部委託
      辦理2001年第12屆國際生物奧林匹亞競賽參賽計畫」，其
      計畫期間自89年8月1日起至90年8月31日止，預計分為籌
      備與研討、初試（筆試）錄取前200名、複試（筆試）錄
      取前30名、選拔營與決賽（正取四名）及國手培訓等五階
      段，報名對象為全國高中學生（見上揭判決）。觀諸其作
      業進行之期間、計畫、規模、參加人數，均非本案被告偶
      一為之，每年至多不過一、二次、受託為個人審查之工作
      情狀，所得比擬。上訴意旨援引該案之「2001國際生物奧
      林匹亞競賽國手選拔初試錄取名單」，作為本案「國立成
      功大學理工醫類教師著作審查意見表」係屬業務上文書之
      依據，自屬引喻失當，而不足採。
  (二)被告是否有登載不實之故意：
    被告在其撰寫本案「國立成功大學理工醫類教師著作審查意
    見表」之「總評」欄，已明確記載「申請人這三、四年工作
    成果較多，也都在國際期刊發表... 勉強可升教授」云云（
    見原審卷第3頁）。觀諸此等陳述，均屬正面用與而有利於
    自訴人，認自訴人應升等之陳述；得徵被告並無以不實記載
    使自訴人未能通過考評之故意。至於，「國立成功大學教師
    升等辦法」如何規定，並非被告所應知悉，亦核與被告總評
    認自訴人「勉強可升教授」之結論無關。
  (三)被告是否有登載不實之行為：
    1.所謂「意見」即係個人表達其主觀之看法；被告在其具名
      所撰寫之「審查意見表」上，表達其個人於當時主觀之看
      法、見解，本無任何不實登載之可言；亦不因其本人事後
      是否更改其原先之看法，而有所改變。復查，被告與自訴
      人在自然科學界研究之領域與深入程度原有所不同，因之
      對同一著作，有不同層次之見解，乃當然之理。再觀諸被
      告撰寫本案「國立成功大學理工醫類教師著作審查意見表
      」所載「作者（即自訴人）近幾年有較多研究的工作，主
      要環繞邊界元素法及金融相關之應用」、「Impactfcator
      為0.143不太高」、「沒有Stop-loss相關之文獻，但我在
      網路上卻可查到很多，因此我懷疑此工作在Finance方面
      的創新性」等語，均係審查者對送審之著作表達其個人主
      觀之看法與見解，自無從、亦不宜以客觀之角度，為「真
      實」與否之評價。
    2.被告在本案「國立成功大學理工醫類教師著作審查意見表
      」之「評述」欄內，固有記載「Impact fcator為0.143不
      太高」云云，然並未說明該「Impact fcator為0.143」係
      屬何年度之數據。而自訴人送審代表著作所刊登之期刊「
      Applied Mathematics and Computation」，於1996年之
      Impact factor數據為0.143，亦有SCI Impactfactor表在
      卷可稽（見原審卷第53頁）。則自難認被告在本案「教師
      著作審查意見表」之「評述」欄內，記載「Impactfcator
      為0.143」乙節，有如何不實之情事。
    3.再依國立成功大學93年12月20日成大人字第0930007396號
      書函，其說明欄第二項明確記載：「台端未通過升等之理
      由：發表論文數量過少，五年內僅有七篇期刊論文，而論
      文素質亦普通未見優異，外審結果及院教評會評其研究成
      績偏低」云云（見原審卷第82頁），顯見外審結果並非自
      訴人未能升等之唯一因素，更非被告之審查意見所造成。
      另依國立成功大學95年3月15日成大教字第0950001290號
      函，其說明欄表示：「各級教評會對教師升等之審查，是
      就申請人之品德操守及自取得現職職位後之教學、研究、
      服務等之實際情形綜合審慎考評後做成之決議。教師升等
      通過與否，並非取決於任一外審委員之意見。本件升等申
      請案，道席（指被告）為外審委員之一，所擬評審意見，
      經本校『校教師評審委員會』判斷均屬中肯，並無不實」
      等語（見原審卷第83頁）。益見自訴人最後未能升等實與
      被告所提出之審查意見無關，更非被告未評伊為「佳」或
      「優」之緣故。
  (四)被告撰寫之本案「國立成功大學理工醫類教師著作審查意見
    表」並非屬其個人業務上作成之文書，且被告並無登載不實
    之故意，更無登載不實之行為，已如前述。自訴人所提其他
    理由，並不影響本院之上揭認定，爰毋庸一一贅述，併此敘
    明。
  (四)自訴人之上訴為無理由，應予駁回。
據上論結，應依刑事訴訟法第373條、第368條，判決如主文。
中    華    民    國    95    年    12    月    21    日
                  刑事第十庭    審判長法  官  劉景星
                                      法  官  陳志洋
                                      法  官  陳博志
以上正本證明與原本無異。
不得上訴。
                                      書記官  陳嘉文
中    華    民    國    95    年    12    月    27    日


司法院資訊處製作；財團法人民間司法改革基金會備份。
